臺灣高等法院臺南分院刑事判決
                                    111年度上易字第447號
上  訴  人  臺灣臺南地方檢察署檢察官
被      告  翁瑞鴻
上列上訴人因被告詐欺案件，不服臺灣臺南地方法院111年度易
字第74號中華民國111年6月23日第一審判決（起訴案號：臺灣臺
南地方檢察署110年度偵緝字第752號），提起上訴，本院判決如
下：
    主  文
上訴駁回。
    理  由
一、公訴意旨略以：被告翁瑞鴻意圖為自己不法之所有，自民國
    109年12月16日起，使用離職員工蕭俞昕(另由檢察官為不起
    訴處分)所申請之蝦皮帳號「a00000000」與告訴人林我霖聯
    絡維修電池事宜，致告訴人陷於錯誤，誤以為被告確有幫其
    維修電池之意，而於110年2月1日，將待修電池及現金新臺
    幣(下同)850元，以統一超商交貨便(代碼Z00000000000)方
    式寄出，嗣因誤寄與陳柏蒼(另由檢察官為不起訴處分)收受
    ，經陳柏蒼再於同年月7日，以統一超商交貨便(代碼Z00000
    000000)寄還與被告，詎被告自110年3月3日起未再回應告訴
    人之聯繫，告訴人始知受騙。因認被告涉犯刑法第339條第1
    項之詐欺取財罪嫌等語。
二、犯罪事實之認定，係據以確定具體的刑罰權之基礎，自須經
    嚴格之證明，故其所憑之證據不僅應具有證據能力，且須經
    合法之調查程序，否則即不得作為有罪認定之依據。倘法院
    審理之結果，認為不能證明被告犯罪，而為無罪之諭知，即
    無刑事訴訟法第154條第2項所謂「應依證據認定」之犯罪事
    實之存在。因此，同法第308條前段規定，無罪之判決書只
    須記載主文及理由。而其理由之論敘，僅須與卷存證據資料
    相符，且與經驗法則、論理法則無違即可，所使用之證據亦
    不以具有證據能力者為限，即使不具證據能力之傳聞證據，
    亦非不得資為彈劾證據使用。故無罪之判決書，就傳聞證據
    是否例外具有證據能力，本無須於理由內論敘說明，最高法
    院100 年度台上字第2980號著有判決可資參照，是以本案被
    告既經本院認定犯罪不能證明，本判決即不再論述所援引有
    關證據之證據能力，合先敘明。
三、犯罪事實，應依證據認定之，無證據不得認定其犯罪事實，
    又不能證明被告犯罪者，應諭知無罪之判決，刑事訴訟法第
    154條第2項、第301條第1項分別定有明文。而認定犯罪事實
    所憑之證據，雖不以直接證據為限，間接證據亦包括在內；
    然而無論直接或間接證據，其為訴訟上之證明，須於通常一
    般之人均不致有所懷疑，而得確信其為真實之程度者，始得
    據為有罪之認定，倘其證明尚未達到此一程度，而有合理之
    懷疑存在時，即應為有利於被告之認定，更不必有何有利之
    證據，最高法院30年度上字第816號、76年度台上字第4986
    號判決可資參照。又刑事訴訟法第161條第1項規定，檢察官
    就被告犯罪事實，應負舉證責任，並指出證明之方法。因此
    ，檢察官對於起訴之犯罪事實，應負提出證據及說服之實質
    舉證責任。倘其所提出之證據，不足為被告有罪之積極證明
    ，或其指出證明之方法，無從說服法院以形成被告有罪之心
    證，基於無罪推定之原則，自應為被告無罪判決之諭知，同
    院92年度台上字第128號判決亦足供參考。
四、本件公訴意旨認被告涉有詐欺取財罪嫌，係以被告之供述、
    告訴人於警詢及偵查中之陳述、證人蕭俞昕、陳柏蒼、王翔
    儒於警詢、偵查中之證述、告訴人提出與蝦皮帳號「a00000
    000」之對話擷圖1份、蝦皮娛樂電商有限公司台灣分公司檢
    送之帳號「a00000000」對話紀錄各1份及臺灣臺南地方檢察
    署公務電話紀錄表1紙等，為主要論據。訊據被告堅決否認
    涉犯詐欺取財犯行，辯稱：其有以帳號「a00000000」在蝦
    皮網站上，經營各類電池維修更換等業務，但其是將「a000
    00000」帳號交給王翔儒、余明珠等人負責操作，其負責出
    貨，本件告訴人之電池及現金誤寄到另外一個代碼，是一個
    烏龍，伊不知道有沒有收到，回去找也沒有找到，想要處理
    也沒有辦法處理等語。
五、經查：
（一）經查，被告有以帳號「a00000000」在蝦皮網站上，經營
      各類電池維修更換等業務，此有蝦皮網站賣場網頁截圖1
      張在卷可稽（見警卷第41頁）。再查，告訴人於109年12
      月16日與蝦皮帳號「a00000000」聯絡維修電池事宜，並
      談好維修價格後，即於110年2月1日將待修電池及維修費
      用850元，以上開帳號所提供之統一超商交貨便（代碼Z00
      000000000）寄出，並於110年2月4日19時23分由證人陳柏
      蒼收受等情，業據證人即告訴人林我霖、證人陳柏蒼等於
      警詢時證述在卷（見警卷第37至39、3至7頁），此外，並
      有告訴人與蝦皮帳號「a00000000」之對話紀錄截圖8張、
      代碼Z00000000000之7-11貨態查詢系統、交易資料各1份
      在卷可參（見警卷第43至61頁），故上開部分首堪信為真
      實。　　
（二）次查，證人陳柏蒼於警詢時證稱，伊有在110年1月在蝦皮
      賣場跟一個賣家「@Z000000000000」購買華碩手機電池2
      個，賣家總共寄4個包裹給伊，其中2個是伊購買的手機電
      池，另外兩個不是伊購買的東西，伊就詢問賣家是什麼情
      形，賣家跟伊說他寄錯地址，要伊把東西寄還給他，然後
      賣家給伊一個QR CODE，叫伊去7-11刷那個條碼(交貨便代
      碼Z00000000000)，再寄回去給他，伊依照指示在110年2
      月8日早上8、9點去7-11○○門市將包裹寄還給他等語（見
      警卷第5頁），此亦乃被告所不爭執者，是此部分亦堪信
      為真實。然查，被告於原審否認有收到證人陳柏蒼寄出之
      告訴人包裹等語，並經原審向統一超商股份有限公司查詢
      統一超商交貨便(代碼Z00000000000)之送達情形，因查詢
      區間已超過系統留存時間而無法提供，有該公司111年4月
      14日統超字第20220000360號函在卷可按（見原審卷第153
      頁），是被告是否確實有收到證人陳柏蒼轉寄之告訴人之
      包裹，依據現有之事證，尚無法認定。又被告固於110年9
      月24日偵查中先供稱：告訴人寄過來的電池及維修費，我
      有收到，蝦皮帳號「a00000000」是專門在做維修用的，
      後來因為被蝦皮強制停用，所以無法再取得告訴人資料，
      沒有辦法聯繫告訴人，才會產生糾紛，收到的東西我都沒
      有動它，因為怕衍生引起糾紛等語（見偵緝卷第32頁）；
      復於110年10月5日偵查中供稱：告訴人的維修費有，但不
      知道告訴人寄的是哪一款電池過來，我需要告訴人的寄送
      資料才能核對等語（見偵緝卷第45頁），然被告於本院陳
      稱原本其（於偵查中）稱有收到，是想說因為只有800元
      而已，認賠就好等語（見本院卷第71頁），故自無從僅憑
      被告上開前後不符之供述，逕認被告確有收到自證人陳柏
      蒼處寄出之告訴人包裹。故檢察官上訴意旨，指稱被告未
      曾否認有收到告訴人寄送的物品云云，自容有誤會，難以
      採信。
（三）復查，告訴人聯繫電池維修事宜之蝦皮帳號「a00000000
      」，乃證人蕭俞昕於2年前因為工作申請，帳號是交予個
      人經營的網拍公司老闆即被告使用，嗣證人蕭俞昕於109
      年年初已經離職等情，業據證人蕭俞昕於警詢時證述在卷
      （見警卷第17至19頁），另查，王翔儒、余明珠等人均有
      與被告合作，得使用蝦皮帳號「a00000000」、「@Z00000
      0000000」與客戶聯繫並回覆訊息等情，此亦據證人王翔
      儒、余明珠於警詢時證述屬實（見偵緝卷第166、182頁）
      ，且上開蝦皮帳號「a00000000」、「@Z000000000000」
      預設者，均登記為余明珠，其他帳戶名稱則包括蕭俞昕、
      王翔儒及被告等人，此有新加坡商蝦皮娛樂電商有限公司
      臺灣分公司110年4月27日蝦皮電商字第0210427027S號函
      檢送用戶「a00000000」登載資料（見警卷第63至65頁）
      、同公司110年7月1日蝦皮電商字第0210701038S號函檢送
      用戶「Z000000000000」登載資料等在卷可稽（見警卷第6
      7至69頁）。此外，「a00000000」帳戶因於2021年4月12
      日經165通報，而遭蝦皮公司予以凍結等情，亦有新加坡
      商蝦皮娛樂電商有限公司臺灣分公司110年10月4日蝦皮電
      商字第0211004009S號函檢送用戶「a00000000」對話紀錄
      、及臺灣臺南地方檢察署110年10月12日公務電話紀錄表
      各1份在卷可稽（見營偵卷第63至71、73頁）。故此部分
      之事實，亦均堪認定。是故，與告訴人聯繫電池維修事宜
      並告知錯誤之交貨便代碼之蝦皮帳號「a00000000」使用
      者，以及與證人陳柏蒼對話、聯繫將寄送包裹轉送等事宜
      之蝦皮帳號「@Z000000000000」使用者，是否確為被告本
      人，或是該帳號之其他管理使用者如王翔儒、余明珠等人
      ，自尚非無疑，難以確認。故縱使依據蝦皮帳號「a00000
      000」與告訴人之對話紀錄顯示，告訴人在110年2月18日
      詢問何時可以完成維修時，蝦皮帳號「a00000000」回覆
      表示正在處理中，且從未向告訴人反映未收到告訴人寄出
      的物品、也未向告訴人詢問，最後對於告訴人之聯繫均未
      回應等情，縱屬實在，亦難以此即逕認被告主觀上確有詐
      欺告訴人壞掉電池及維修費之犯意。故上訴意旨以卷內被
      告與告訴人的蝦皮對話紀錄，主張被告在審理時方辯稱不
      知道有無收到告訴人的送修電池及維修費等語應無足採，
      及從被告就告訴人於110年3月3日至3月22日之聯繫均未回
      應等情，顯見被告初始就無要替告訴人修理電池的意思，
      益徵被告自始有不法所有意圖，以佯稱維修電池為由，向
      告訴人詐欺取財云云，均尚嫌無據，難以採信。　
（四）綜上，本件不能排除可能因被告管理賣場不當，且與實際
      負責管理帳號人間之橫向聯繫不佳，致先誤報交貨便代碼
      ，致告訴人將送修電池及維修費850元寄送至另一消費者
      陳柏蒼處，輾轉寄送間，被告並未收到告訴人所寄送之電
      池及維修費之情形。雖被告管理賣場及與買家聯繫錯誤連
      連，實有疏失，造成告訴人之損失，然而，尚難以此即認
      定被告有何對告訴人施用詐術、並取得告訴人交付財物之
      客觀行為及主觀犯意。
六、綜上所述，依檢察官所舉之證據，尚未達於通常一般之人均
    不致有所懷疑，而得確信其為真實之程度。此外，本院依卷
    內現存全部證據資料，復查無其他積極具體證據足資認定被
    告確有檢察官所起訴之犯行，即屬不能證明被告犯罪，揆諸
    前開說明，自應為被告無罪之諭知。是原審以不能證明被告
    犯罪，而為被告無罪之諭知，核無違誤；檢察官上訴意旨，
    仍執前詞，指摘原判決不當，為無理由，應予駁回。　　
據上論斷，應依刑事訴訟法第368條，判決如主文。
本案經檢察官陳昆廷提起公訴，檢察官李佳潔提起上訴，檢察官
王全成到庭執行職務。
中　　華　　民　　國　　111 　年　　11　　月　　8 　　日
                  刑事第三庭    審判長法  官  郭玫利  　
                                      法　官  王美玲 　
                                      法  官  林臻嫺
以上正本證明與原本無異。
不得上訴。
　　　　　　　　　　　　　　　　　　　書記官  劉素玲
中　　華　　民　　國　　111 　年　　11　　月　　8 　　日

卷宗清單 1、警卷：南市警營偵字第1100199236號卷 2、營偵卷：臺南地檢署110年度營偵字第1701號卷 3、偵緝卷：臺南地檢署110年度偵緝字第752號卷 4、原審卷：臺灣臺南地方法院111年度易字第74號卷 5、上字卷：臺南地檢署111年度上字第173號卷 本院卷：臺灣高等法院臺南分院111年度上易字第447號卷